臺灣新北地方法院民事裁定　　　110年度消債職聲免字第104號
聲　請　人　劉佳芳　
代　理　人　葉力豪律師（法律扶助律師）
相　對　人　第一商業銀行股份有限公司

法定代理人　邱月琴　
代　理　人　吳金誠　
相　對　人　滙豐（台灣）商業銀行股份有限公司

法定代理人　麥康裕　


相　對　人　遠東國際商業銀行股份有限公司

法定代理人　周添財　



相　對　人　萬榮行銷股份有限公司

法定代理人　呂豫文　


相　對　人　元大國際資產管理股份有限公司


法定代理人　宋耀明　
代　理　人　李子元　
相　對　人　富邦資產管理股份有限公司

法定代理人　洪主民　


相　對　人　新光行銷股份有限公司

法定代理人　李明新　
代　理　人　鄭穎聰　
相　對　人　臺灣中小企業銀行股份有限公司

法定代理人　林謙浩　
代　理　人　余承芳　
相　對　人　玉山商業銀行股份有限公司

法定代理人　黃男州　
代　理　人　朱逸君　
上列當事人因消費者債務清理條例聲請免責事件，本院裁定如下
：
    主  文
聲請人即債務人劉佳芳應予免責。
    理      由
一、按法院為終止或終結清算程序之裁定確定後，除別有規定外
    ，應以裁定免除債務人之債務。，消費者債務清理條例（下
    稱消債條例）第132 條定有明文。又法院裁定開始清算程序
    後，債務人有薪資、執行業務所得或其他固定收入，扣除自
    己及依法應受其扶養者所必要生活費用之數額後仍有餘額，
    而普通債權人之分配總額低於債務人聲請清算前二年間，可
    處分所得扣除自己及依法應受其扶養者所必要生活費用之數
    額者，法院應為不免責之裁定。但債務人證明經普通債權人
    全體同意者，不在此限。債務人有下列各款情形之一者，法
    院應為不免責之裁定。但債務人證明經普通債權人全體同意
    者，不在此限：一、於七年內曾依破產法或本條例規定受免
    責。二、故意隱匿、毀損應屬清算財團之財產，或為其他不
    利於債權人之處分，致債權人受有損害。三、捏造債務或承
    認不真實之債務。四、聲請清算前二年內，因消費奢侈商品
    或服務、賭博或其他投機行為，所負債務之總額逾聲請清算
    時無擔保及無優先權債務之半數，而生開始清算之原因。五
    、於清算聲請前一年內，已有清算之原因，而隱瞞其事實，
    使他人與之為交易致生損害。六、明知已有清算原因之事實
    ，非基於本人之義務，而以特別利於債權人中之一人或數人
    為目的，提供擔保或消滅債務。七、隱匿、毀棄、偽造或變
    造帳簿或其他會計文件之全部或一部，致其財產之狀況不真
    確。八、故意於財產及收入狀況說明書為不實之記載，或有
    其他故意違反本條例所定義務之行為，致債權人受有損害，
    或重大延滯程序，消債條例第133 條、第134 條亦有明文。
    準此，終止或終結清算程序之裁定確定後，除有消債條例第
    133 條、第134 條各款之情形，應為不免責之裁定外，法院
    即應以裁定免除聲請人之債務。
二、本件聲請人前依消債條例向本院聲請清算，經本院於民國11
    0 年5 月27日以110 年度消債清字第14號裁定開始清算程序
    ，並同時終止清算程序確定，本院即應審酌聲請人有無消債
    條例第133 條、第134 條所定應不免責之情形。
三、經本院通知全體債權人就債務人應否免責陳述意見，並指定
    於110 年9 月17日到庭陳述意見，債權人均未到庭，除元大
    資產管理股份有限公司未具狀表示意見外，臺灣中小企業銀
    行股份有限公司、遠東國際商業銀行股份有限公司、富邦資
    產管理股份有限公司、玉山商業銀行股份有限公司、新光行
    銷股份有限公司、第一商業銀行股份有限公司、滙豐（台灣
    ）商業銀行股份有限公司表示不同意債務人免責、債務人應
    不免責，萬榮行銷股份有限公司則表示對債務人應否免責無
    意見，是本件並無消債條例第133 條但書、第134 條但書所
    定經普通債權人全體同意免責之情事存在。
四、茲就本件有無消債條例第133 條、第134 條所定應不免責之
    情形分述如下：
  ㈠消債條例第133 條部分：
    聲請人自110 年5 月27日裁定開始清算程序迄今，除每月固
    定領取勞動部勞工保險局給付之國民年金遺囑年金2,357 元
    外，別無其他薪資或固定收入，有勞動部勞工保險局110 年
    7 月22日保普生字第11010115450 號函、郵局存簿明細可稽
    （見本院卷第105 頁至第107 頁、第179 頁至第181 頁），
    並經聲請人陳明在卷（見本院卷第175 頁、第177 頁），而
    聲請人每月必要生活費用10,928元，業經本院110 年度消債
    清字第14號裁定認定在案，是聲請人於裁定開始清算後雖有
    固定收入，但扣除自己必要生活費用之數額後，已無餘額，
    堪認本件並無消債條例第133 條所定應不免責之情形存在。
  ㈡消債條例第134 條部分：
    按消債條例關於清算程序係以免責主義為原則，不免責為例
    外，倘債權人主張債務人有消債條例第134 條所定應不免責
    之事由，即應由債權人就債務人合於該條各款要件之事實，
    提出相當事證以資證明。惟債權人並未具體說明或提出相當
    事證證明，本院復查無債務人有該條各款之事由存在，足認
    本件並無消債條例第134 條所定應不免責之情形存在。
五、綜上所述，本件聲請人業經本院裁定終結清算程序確定，且
    無消債條例第133 條及第134 條所定應不免責之事由存在，
    依上規定，自應為聲請人免責之裁定，爰裁定如主文。
中    華    民    國   110    年    10    月    27    日
                  民事第六庭  法  官 陳佳君
以上正本係照原本作成。
如不服本裁定，應於裁定送達後10日內，以書狀向本院提出抗告
，並繳納抗告費新臺幣1千元。
中    華    民    國   110    年    10    月    27    日
                              書記官 賴麗莎